【裁判字號】    89,上更(一),31
【裁判日期】    890710
【裁判案由】    偽造有價證券
【裁判全文】
臺灣高等法院花蓮分院刑事判決            八十九年度上更(一)字第三一號
    上訴人即被告  甲○○
    選 任辯護 人  邱聰安
右上訴人即被告因偽造有價證券案件，不服臺灣臺東地方法院八十六年度訴字第二三
九號中華民國八十六年十月八日第一審判決( 起訴案號：臺灣臺東地方法院檢察署八
十六年度偵字第一二三、四一五號），提起上訴，經判決後，由最高法院發回更審，
本院判決如左：
    主  文
原判決撤銷。
甲○○意圖供行使之用，而偽造有價證券，處有期徒刑年。
偽造之票號0000000號，面額新台幣陸拾萬元，日期八十四年十月三日之本票
壹張（甲○○簽發部分除外）及「丁○○」印章壹枚均沒收。
    事  實
一甲○○意圖為自己不法之所有及意圖供行使之用，竟於民國（下同）八十四年十月
  三日私下事先前往台東縣台東市○○路某刻印店，利用不知情之刻印員，偽刻「丁○○」印章一枚，至台東市○○街一四三號丙○○住處向丙○○借款，將偽造之丁○○印章偽蓋在本票發票人欄，再偽造丁○○之署押及自己簽名為共同發票人，填
  載面額六十萬元，發票日八十四年十月三日，到期日八十四年十一月三日之本票乙
  紙交不知情之丙○○借用同額之款之擔保，並詐稱共同發票人（丁○○）為伊丈夫
  ，使丙○○信以為真借與同額之現款，足生損害於丁○○、丙○○。屆期甲○○未
  能清償借款，該本票經丙○○向丁○○提示，丁○○主張本票為偽造，而不獲兌現
  ，丙○○始知受騙。
二案經被害人丁○○、丙○○訴請台灣台東地方法院檢察署檢察官偵查起訴。
    理  由
一訊據被告甲○○對於右揭偽造有價證券之事實，供承不諱，並經被害人丁○○於偵
  審中指訴屬實，並有本票影本、丙○○聲請本票強制執行裁定、丙○○與丁○○和
  解筆錄附卷可稽（見偵字第一二三號卷第二至五頁）。惟被告辯稱：伊是向乙○○
  借款，本票是交給乙○○，但丙○○在場云云。不僅為證人乙○○及告訴人丙○○
  堅詞否認，證人潘吳遷子在前審結證：「是我帶甲○○去，乙○○並不認識甲○○
  ，後來丙○○進來說我們都認識，就借給他」，「我們在裡面（丙○○、乙○○住
  處），丙○○看到那張支票就問另外一位（指本票上發票人丁○○）是誰，甲○○
  說是她先生，然後我接過來看有二人名字，蓋兩個章，他們一手交票一手交錢等語
  ，核與告訴人丙○○所述是伊借款與被告，被告自稱本票上發票人為其先生等語，
  顯見被告與證人乙○○並不認識，始經潘吳遷子帶同前往借款，借款與被告之人為
  丙○○非乙○○，已極昭然（見本院八十六年度上訴字第四六五號，關於乙○○部
  分確定判決），是被告所辯委無可採，犯行洵堪認定。
二核被告所為，係犯刑法第二百零一條第一項之偽造有價證券罪、第三百三十九條第
  一項之詐欺罪。其行使偽造有價證券之低度行為應為偽造之高度行為吸收，不另論
  罪。又其偽造「丁○○」印章及署押於該本票上，為偽造有價證券之階段行為，已
  吸收於偽造有價證券行為之內，亦不另論偽造印章及署押罪，所犯偽造有價證券罪
  與詐欺罪間有方法結果之牽連關係，應依刑法第五十五條從一重之偽造有價證券罪
  。關於被告所犯詐欺罪部分，與偽造有價證券罪有裁判上一罪關係，為檢察官起訴
  效力所及，本院自得併予審判，併此敘明。原審予以論科，雖非無見，惟查事實欄
  內對於被告偽造前述本票之時間、地點、以及何時、何地行使該偽造之本票向告訴
  人丙○○借款等項，均未明確認定，詳為記載，自不足為論罪科刑之依據，又被告
  交付偽造之本票予丙○○借款之擔保，謊稱共同發票人（丁○○）為伊之丈夫，使
  丙○○信以為真交付同額現金，屆期被告未能清償借款，經丙○○向丁○○提示發
  覺前情，原判決未論予偽造有價證券罪與詐欺罪之牽連犯，亦有違誤，又被告供稱
  因遭人倒會需款孔急，而偽造本票，在客觀上並不足以引起一般人之同情，宣告法
  定低度之刑難認過重，原判決依刑法第五十九條減輕其刑，自有未當。被告上訴意
  旨以伊身有頸項痛、頭痛、心悸喘、骨盆腔炎、下背痛等疾痛，又需照顧外孫女，
  復以胞妹蔡寶蘭重度智障，每日必須替其餵食、洗澡等云，請宣告緩刑雖無理由，
  惟原判決既有違誤，應予撤銷改判，爰審酌被告犯罪後既未清償告訴人丙○○全部
  欠款，且歪曲事實，堅陳是向乙○○（告訴人之妻）借款，乙○○為保障債權唆使
  偽刻告訴人丁○○印章偽造本票，致乙○○遭檢察官以教唆偽造有價證券罪起訴（
  見八十六年度偵字第一二三、四一五號起訴書），嗣經原審查明並非事實，判決乙○○無罪，嗣檢察官不服上訴，經本院駁回檢察官上訴無罪確定（原審八十六年度
  訴字第四六五號），故興訟端，行為可惡等一切情狀後，量處有期徒刑三年。基上
  所述，自無可憫之處，何，外孫有女照顧、胞妹蔡寶蘭（住新竹市○○路二０一
  巷六八弄一四號）雖重度智障，但並非與被告同住，有戶籍謄本、身分證影本附卷
  ，至於提出之吳外婦產科診斷證明書，雖記載被告有頭痛、心悸、骨盆腔炎、下背
  痛等情形，縱屬實在，亦屬一般性疾病，非不能料理自己生活。又稱被人倒會，需
  款孔急，勿論未提出事證，以實所言，縱屬實情，遽偽造丁○○為共同發票人之本
  票，交告訴人丙○○為借款之擔保，亦難認情堪憫恕，與刑法第五十九條所定減輕
  其刑之要件不合，請求宣告緩刑亦依法未合，併此敘明。偽造「丁○○」印章一枚
  及票號0000000號，面額新台幣陸拾萬元，日期八十四年十月三日本票乙張
  ，依刑法第二百零五條沒收之（被告甲○○簽發票人部分除外）。偽造之「丁○○
  」印章乙枚，雖未經扣案，惟不能證明已經滅失，仍應依同法第二百十九條規定沒
  收。
三按檢察官起訴書認定被告向乙○○、丙○○夫妻借用新台幣六十萬元，乙○○為使
  債權獲得保障，教唆甲○○盜刻丁○○之印章，偽造丁○○為共同發票人之本票，
  交乙○○收執，因將乙○○以教唆偽造有價證券，與甲○○一併提起公訴，有起訴
  書在卷可稽。經原審及本院審理結果，認被告甲○○實係向乙○○之夫丙○○借款
  ，並無教唆甲○○偽刻丁○○印章偽造有價證券行為，經判決乙○○無罪確定在卷
  。原審及本院認定被告甲○○以偽造之本票向丙○○借款，與檢察官起訴之事實相
  同，自得予審判。又本案係被害人丙○○對甲○○提出偽造有價證券及詐欺之訴（
  見八十六年度偵字第一二三號卷第一項告訴狀），而丁○○則另告乙○○教唆偽造
  有價證券（見八十六年度偵字第四一五號），則乙○○在本案關於被告甲○○持偽
  造之本票交不知情之其夫丙○○借款部分，其非被害人，毋庸論述。至乙○○被被
  告甲○○指為教唆偽造有價證券，經判決無罪確定部分，甲○○是否誣告，非本案
  所可審究。
四據上論斷，應依刑事訴訟法第三百六十九條第一項、第三百六十四條、第二百九十
  九條第一項，刑法第二百零一條第一項、第三百三十九條第一項、第五十五條後段
  、第二百零五條、第二百十九條，罰金罰鍰提高標準條例第一條前段，判決如主文
  。
本案經檢察官翟光軍到庭執行職務。
中      華      民      國      八十九      年    七      月     十     日
                                    審判長法官  謝  志  揚
                                          法官  闕  銘  富
                                          法官  蔡  俊  有
右正本證明與原本無異。
如不服本判決，應於送達後十日內，向本院提出上訴狀。其未敘述理由者，並應於提
出上訴狀後十日內向本院補提理由狀(須附繕本)。
                                        書記官  吳  家  瑩
中      華      民      國      八十九      年    七      月    十四    日


司法院資訊處製作；財團法人民間司法改革基金會備份。
